臺灣臺北地方法院民事判決　　　　　　 95年度保險字第131號
原　　　告　己○○
法定代理人　庚○○
　　　　　　丁○○
訴訟代理人　陳明欽律師
複　代理人　洪婷芸律師
被　　　告　中國人壽保險股份有限公司
法定代理人　甲○○
訴訟代理人　乙○○
　　　　　　戊○○
　　　　　　丙○○
被　　　告　國泰人壽保險股份有限公司
法定代理人　辛○○
訴訟代理人　賴盛星律師
複　代理人　程才芳律師
上列當事人間請求給付保險費事件，本院於民國96年6月4日言詞
辯論終結，判決如下：
    主      文
原告之訴與假執行之聲請均駁回。
訴訟費用由原告負擔。
    事實及理由
一、原告主張：伊父庚○○以伊為被保險人，先於民國87年3月
    23日向被告中國人壽保險股份有限公司 (下稱中國人壽公司
    )投保「前鋒保本終身保險」 (保單號碼: Ｚ0000000000 )，
    意外傷害險之保險金額新台幣 (下同) 1,000,000 元；再於
    94年1月1日向被告國泰人壽保險股份有限公司（下稱國泰人
    壽公司）投保團體保險（保單號碼: Ｚ000000000），傷害死
    亡殘廢險之保險金額為1,000,000元。詎伊於94年4月30日下
    午9時許，於家中騎滑板車不慎意外跌倒，於翌日（即5月1
    日）竟出現視覺喪失、昏迷現象，送往國立台灣大學醫學院
    附設醫院 (下稱台大醫院) 進行手術治療，經診斷為小腦出
    血，致伊平衡障礙與智力受損，終身不能從事任何工作、日
    常生活需人扶助，業已符合前列保險契約所定之第1級殘廢
    等級。惟向國泰人壽公司、中國人壽公司請求給付保險金卻
    遭拒絕。爰依系爭保險契約之法律關係，提起本訴等情。並
    於本院聲明：(一)中國人壽公司、國泰人壽公司應各給付原告
    1,000,000元，及依序自94年12月1日、同年6月19日起，均
    至清償日止，各按年利率10%計算之利息。(二)願供擔保請准
    宣告假執行。
二、被告則皆以：原告小腦出血並非肇因於外來突發之意外事故
    所致，且其受傷程度亦不符合保險契約所定之第1級殘廢等
    級等語，資為抗辯。並於本院均聲明: (一)原告之訴及假執行
    聲請均駁回。(二)如受不利之判決，願供擔保請准宣告免為假
    執行。
三、查，庚○○以原告為被保險人，先於87年3月23日向中國人
    壽公司投保「前鋒保本終身保險」  (保單號碼:  Ｚ0000000
    000)，意外傷害險之保險金額為1,000,000元；再於94年1月
    1日向國泰人壽公司投保團體保險 (保單號碼: Ｚ000000000)
    ，傷害死亡殘廢險之保險金額為1,000,000元，原告於94年5
    月1日因小腦出血至台大醫院急診並開刀，致其平衡障礙與
    智力受損，目前僅可做短距離步行，長距離的移動需靠輪椅
    ，雙手可從事輕便工作，日常生活簡單部分可自理 (如: 進
    食、起居)，複雜部分需他人協助 (如: 大小便、步行)等情
    ，此有卷附前鋒保本終身保險保險單、國泰人壽保戶卡、台
    大醫院95年11月8日校附醫秘字第0950004351 號函可憑 (見
    本院卷第7至8頁、第122頁)，並為兩造所不爭執 (見本院卷
    第173頁反面)，堪信為真。
四、本件首應審究者為本件保險事故是否業已發生？茲分別論述
    如下：
(一)、按傷害保險人於被保險人遭受意外傷害及其所致殘廢或死亡
    時，負給付保險金額之責；前項意外傷害，指非由疾病引起
    之外來突發事故所致者。保險法第131條第1項、第2項分別
    定有明文。又，意外傷害保險則在承保意外傷害所致之損失
    。人之傷害或死亡之原因，其一來自內在原因，另一則為外
    在事故（意外事故）。內在原因所致之傷害或死亡，係指被
    保險人因罹犯疾病、細菌感染、器官老化衰竭等身體內部因
    素所致之傷害或死亡；至外來事故（意外事故），則係指內
    在原因以外之一切事故而言，其事故之發生為外來性、偶然
    性，而不可預見，除保險契約另有特約不保之事項外，意外
    事故均屬意外傷害保險所承保之範圍（最高法院92年度台上
    字第2710號判決意旨參照）。
(二)、次按當事人主張有利於己之事實者，就其事實有舉證之責任
    ，民事訴訟法第277條前段定有明文。且，民事訴訟如係由
    原告主張權利者，應先由原告負舉證之責，若原告先不能舉
    證，以證實自己主張之事實為真實，則被告就其抗辯事實即
    令不能舉證，或其所舉證據尚有疵累，亦應駁回原告之請求
    （最高法院17上字第917號判例意旨參照）。準此，原告自
    應就「其係因遭受意外傷害事故，致其身體因而殘廢」之保
    險事故業已發生乙節，負舉證之責。
(三)、原告主張：伊因於家中滑板車不慎意外跌倒，致伊平衡障礙
    與智力受損而成殘云云，固據提出台大醫院診斷證明書為證
    （見本院第9至12頁）。惟查，原告固於94年5月1日因小腦
    出血至台大醫院急診，當日經該院予以緊急施行血塊清除手
    術，經復健治療後有平衡障礙與智力受損；然其小腦出血原
    因究竟係外力或本身疾病目前無法判定等情，有卷附台大醫
    院95年11月8日校附醫秘字第0950004351號函足稽  (見本院
    卷第122頁）。再參酌原告因騎滑板車跌倒，至送醫診療時
    止，其頭、臉部均無外傷（見本院卷第211頁之台大醫院96
    年4  月4日校附醫秘字第0960001019號函），則原告是否因
    跌倒而致小腦出血乙節，要非無疑。此外，原告亦無法舉證
    其小腦出血係肇因於跌倒所致，是原告主張：伊因於家中滑
    板車不慎意外跌倒，致伊平衡障礙與智力受損而成殘云云，
    即無可取。
(四)、依上說明，原告既無法舉證證明其小腦出血係肇因於跌倒所
    致，則其主張保險事故業已發生，是被告應給付其保險金云
    云，要無可採。
五、從而，原告依保險契約之法律關係，訴請中國人壽公司、國
    泰人壽公司應各給付原告1,000,000元，及依序自94年12月1
    日、同年6月19日起，均至清償日止，各按年利率10%計算之
    利息，為無理由，應予駁回。又原告之訴既經駁回，則其假
    執行之聲請即失所附麗，應併予駁回。
六、本件事證已臻明確，兩造其餘攻擊或防禦方法，經本院審酌
    後，認均與本件之結論無涉，茲不再一一論述，併予敘明。
七、據上論結，本件原告之訴為無理由，依民事訴訟法第78條，
    判決如主文。
中　　華　　民　　國　　96　　年　　6 　　月　　20　　日
                  民事第四庭    法　官　楊絮雲
以上正本係照原本作成
如對本判決上訴，須於判決送達後20日內向本院提出上訴狀
中　　華　　民　　國　　96　　年　　6 　　月　　20　　日
                    　　　　　　書記官　高秋芬
